最高法院刑事判決　　　　　　　　　　　　　　　八十六年度台上字第六九四○號
　　上　訴　人　台灣高等法院台南分院檢察署檢察官
　　被　　　告　甲○○
　　選任辯護人　李國弘律師
右上訴人因被告過失致人於死案件，不服台灣高等法院台南分院中華民國八十五年十
二月五日第二審更審判決（八十五年度上更(一)字第三四六號，起訴案號：台灣嘉義地
方法院檢察署八十三年度偵字第五四九三號），提起上訴，本院判決如左：
    主  文
原判決撤銷，發回台灣高等法院台南分院。
    理  由
本件原判決撤銷第一審論處被告甲○○以因過失致人於死罪刑之判決，改判諭知該被
告無罪，雖非無見。惟查：(一)本件原判決諭知被告無罪之論據，係以依被告甲○○所
供：伊店面原租予他人經營統一育樂世界（電動玩具），然於火災發生前因被查獲已
停業四個月，參酌台灣電力公司嘉義區營業處民國八十五年十月三日嘉區費核發字第
○七二八號函附表所載八十二年十月、八十二年十一月之用度電數分別為二萬四千二
百四十度，二萬二千三百六十度、八十三年六月、七月、八月天氣較炎熱，用電量反
較上年十月、十一月為少（分別為九千七百六十度、一萬三千五百六十度、八千五百
六十度），八十三年九月亦僅一萬零六百八十度。該函並指出，八十二年十月至八十
三年十月份，判斷其幹線及主斷路仍在用電安全範圍，有上開函可憑，因認本件火災
應已排除用電過量所引起電線短路之可能性。然依台灣電力公司前開覆函附表所載，
被告所有上開店面，於八十三年度一至九月份之用電量依序為一萬零四十度、九千六
百度、一萬七千二百八十度、一萬三千五百六十度、一萬五千八百度、九千七百六十
度、一萬三千五百六十度、八千五百六十度、一萬零六百八十度（原審卷第四十一頁
），發生火災當月份用電量亦高達一萬一千一百六十度。足見被告所稱停業前後之用
電度數相差無幾。而一般家庭用電量殊不可能高達上萬度。是被告是否利用承租人停
業期間，自行暗中經營電動玩具店或做其他營業用途，非無調查之必要。無論該被告
係利用他人安裝之電線營業或自行改裝營業，均應注意線路之保養、檢修，以避免危
險之發生，苟其疏未注意及此，致肇災害，能否解免刑責，饒堪研求。原審見未及此
，遽行判決，自嫌述斷，而難昭折服。(二)原判決對於被告所辯，上開電動玩具店之電
線裝配係由羅嘉雄申請，裝璜亦同等語（原判決理由四、(三)）。並未傳訊羅嘉雄到庭
，詳加調查，以為判斷該被告所辯是否屬實之依據。竟於傳喚羅嘉雄未到庭後，未予
續傳，復未說明無調查必要之理由，遽以推測之詞，認該店面之裝璜及電線安裝，皆
由承租人決定，難令被告負責，並執為判決被告無罪之理由。自有應於審判期日調查
之證據而未予調查之違誤。檢察官上訴意旨，執以指摘，為有理由。應認原判決仍有
撤銷發回之原因。又本件雖係刑事訴訟法第三百七十六條第一款所列之案件，惟於修
正刑事訴訟法施行前，原得上訴於第三審法院，且已繫屬於法院，依刑事訴訟法施行
法第五條第一項規定，仍應依施行前之法定程序終結之，附此明。
據上論結，應依刑事訴訟法第三百九十七條、第四百零一條，判決如主文。
中      華      民      國    八十六    年     十一     月    二十七    日
                              最高法院刑事第六庭
                                  審判長法官  黃  劍  青
                                        法官  劉  敬  一
                                        法官  林  增  福
                                        法官  邵  燕  玲
                                        法官  張  清  埤
      右正本證明與原本無異
                                              書  記  官
中      華      民      國    八十六    年     十二     月      四      日
